【裁判字號】    92,交上易,238
【裁判日期】    921225
【裁判案由】    過失致死
【裁判全文】
臺灣高等法院高雄分院刑事判決          九十二年度交上易字第二三八號
    上  訴  人
    即  被  告  乙○○
右上訴人因過失致死案件，不服臺灣高雄地方法院九十二年度交易緝字第一０號中華
國九十二年九月三十日第一審判決（起訴案號：臺灣高雄地方法院檢察署九十一年度
偵字第一九一一六、一七五八０、二二五八一號），提起上訴，本院判決如左：
      主      文
上訴駁回。
      事      實
一、乙○○未考領駕駛執照，其明知無駕駛執照不得駕駛任何汽車，竟於民國九十一
    年八月十一日下午七時許，在高雄市○○路之中央汽車借款公司高雄分公司，由
    陳國偉（另經原審以九十二年度交易字第一號判處無罪）擅自拿取方偉竹（另經
    臺灣高雄地方法院檢察署檢察官為不起訴處分）所有之車號六Ｇ—三五六六號自
    用小客車鑰匙，交由乙○○駕駛。嗣於同日下午八時許，乙○○駕駛上開小客車
    搭載陳國偉，沿高雄市苓雅區○○○路由西往東方向行駛，行經至金門街口時，
    本應注意駕駛汽車須領有駕駛執照始得駕駛，且車輛行駛時，駕駛人應注意車前
    狀況，並隨時採取必要之安全措施，及行車速度，在市區道路，時速不得超過五
    十公里，而當時天候及道路狀況尚佳，且依其智識、能力亦無不能注意之情事，
    竟疏未注意，仍以時速七十公里之速度超速行駛，適有方啟銘騎乘車號ＸＱＵ—
    八二八號重型機車沿高雄市○○路由北往南（起訴書誤載為由南向北）方向行駛
    ，而行經該地時，乙○○所駕駛之上開小客車因閃煞不及而撞及方啟銘所騎乘之
    前揭機車，因而致方啟銘人車倒地，致方啟銘受有頭部外傷併顱骨骨折、腦出血
    、頸椎挫傷等傷害，經送醫急救後仍因傷重不治死亡。乙○○於肇事後，犯罪未
    被發覺前，即主動委由陳國偉去電報案急救，並向現場處理事故之警員陳特誠、
    傅建文坦承肇事，自首而接受裁判。
二、案經方啟銘之父甲○○訴由高雄市政府警察局苓雅分局報告臺灣高雄地方法院檢
    察署檢察官偵查起訴。
      理      由
一、右揭犯罪事實，業據上訴人即被告乙○○於原審及本院審理中供承不諱，核與被
    害人方啟銘之父即告訴人甲○○於警訊、偵查中、原審及本院所指訴之情節大致
    相符，並有高雄市政府警察局舉發違反道路交通管理事件通知單影本、高雄市政
    府警察局交通大隊交通事故談話紀錄表影本、高雄市政府警察局苓雅分局Ａ３類
    道路交通事故調查報告表影本、高雄市政府警察局苓雅分局民權派出所相驗案件
    初步調查報告表影本等件附卷可稽（參見高雄市政府警察局苓雅分局刑事案件偵
    查卷宗高市警苓分刑字第九一一五七三五號《下稱警一卷》第十一—十四
    頁、高雄市政府警察局苓雅分局刑事案件偵查卷宗高市警苓分刑字第九一
    一六四六六號《下稱警二卷》第七頁）。又被害人確係因本件交通事故致遭被告
    所駕駛之上開小客車撞及倒地，致受有頭部外傷併顱骨骨折、腦出血、頸椎挫傷
    等傷害，經送醫急救後仍因傷重不治死亡之事實，亦經臺灣高雄地方法院檢察署
    檢察官督同法醫師相驗明確，此有高雄醫學大學附設中和紀念醫院甲種診斷證明
    書、案發現場照片十一幀、臺灣高雄地方法院檢察署勘驗筆錄、相驗屍體證明書
    等件附卷足憑（參見警一卷第七頁、臺灣高雄地方法院檢察署九十一年度相字第
    一三三號偵查卷第十一—二十頁）。按汽車駕駛執照為駕駛汽車之許可憑證，
    由駕駛人向公路監理機關申請登記，考驗及格後發給之，道路交通安全規則第五
    十條第一項定有明文，未考領有汽車駕駛執照者，自不得駕駛汽車，且汽車駕駛
    人未領有駕駛執照駕車者，道路交通管理處罰條例第二十一條第一項第一款亦定
    有處罰規定。次按汽車行駛時，駕駛人應注意車前狀況，並隨時採取必要之安全
    措施，及行車速度，在市區道路，時速不得超過五十公里，道路交通安全規則第
    九十四條第三項、第九十三條第一項第一款分別定有明文，被告自承無駕駛執照
    卻駕駛上開小客車一情，且於行為時業已滿十八歲，有卷載年籍資料可稽，並自
    承有駕駛經驗，依智識能力，具有前揭注意能力甚明。而本件案發當時天候及道
    路狀況尚佳，有前開案發現場照片十一幀附卷可參，則被告亦無不能注意之情事
    ，竟疏未注意，因而肇事導致被害人死亡，其有過失，至為灼然，足徵被告之過
    失行為與被害人之死亡結果間，具有相當因果關係。綜上所述，足見被告之自白
    核與事實相符，應可採為論罪科刑之依據。從而，本件事證已臻明確，被告犯行
    洵堪認定。
二、核被告所為，係犯刑法第二百七十六條第一項之過失致人於死罪。被告無駕駛執
    照駕車，因而致人死亡，依法應負過失致人於死之刑事責任，應依道路交通管理
    處條例第八十六條第一項之規定，加重其刑至二分之一。被告於肇事後，犯罪未
    被發覺前，即主動委由同案被告陳國偉去電報案急救，並向現場處理事故之警員
    即證人陳特誠、傅建文坦承肇事等情，業據證人陳特誠、傅建文於原審審理中到
    庭結證屬實（參見原審九十二年度交易緝字第一號卷第六五頁‧原審九十二年
    九月二十三日審判筆錄），為對未發覺之犯罪自首而接受裁判，應依刑法第六十
    二條前段之規定，減輕其刑。被告有二以上刑之加重及減輕之事由，應依刑法第
    七十一條第一項規定，先加後減之。
三、原審因而適用道路交通管理處罰條例第八十六條第一項，刑法第二百七十六條第
    一項、第六十二條前段，罰金罰鍰提高標準條例第一條前段之規定，並審酌被告
    無駕駛執照竟仍駕駛上開小客車上路，又超速而疏未注意車前狀況並採取適當安
    全措施，因而發生事故致被害人死亡，且迄今仍未與被害人家屬即告訴人甲○○
    達成民事上和解，犯後尚能坦認犯行等一切情狀，量處有期徒刑一年四月。經核
    原判決認事用法並無不合，量刑亦屬適度，被告上訴意旨，雖執：是陳國偉拿鑰
    匙給我開車的，是陳國偉主使我的，為何他沒事等詞，指摘原判決不當，為無理
    由，應予駁回。
據上論斷，應依刑事訴訟法第三百六十八條，判決如主文。
本案經檢察官朱文彬到庭執行職務。
中    華    民    國     九十二     年      十二      月      二十五    日
                              臺灣高等法院高雄分院刑事第三庭
                                  審判長法官  周賢銳
                                        法官  黃建榮
                                        法官  謝宏宗
右正本證明與原本無異。
不得上訴。
                                      書記官  賴梅琴
中    華    民    國     九十二     年      十二      月      二十六    日
附錄：本判決論罪科刑法條：
刑法第二百七十六條第一項
因過失致人於死者，處二年以下有期徒刑、拘役或二千元以下罰金。
                                                                        Ｑ


司法院資訊處製作；財團法人民間司法改革基金會備份。
